【裁判字號】    99,訴,103
【裁判日期】    990507
【裁判案由】    妨害兵役
【裁判全文】
臺灣宜蘭地方法院刑事判決               99年度訴字第103號
公  訴  人  臺灣宜蘭地方法院檢察署檢察官
被      告  甲○○
上列被告因妨害兵役案件，經檢察官提起公訴（98年度偵字第46
74號），嗣於本院準備程序進行中，被告先就被訴事實為有罪之
陳述，經裁定進行簡式審判程序，本院判決如下：
    主  文
甲○○犯妨害兵役治罪條例第三條第五款之妨害役男徵兵處理罪
，處有期徒刑參月，如易科罰金，以新臺幣壹仟元折算壹日。又
犯妨害兵役治罪條例第三條第三款之妨害役男徵兵處理罪，處有
期徒刑參月，如易科罰金，以新臺幣壹仟元折算壹日。應執行有
期徒刑伍月，如易科罰金，以新臺幣壹仟元折算壹日。
    犯罪事實及理由
一、犯罪事實：
（一）甲○○原居住及設籍於宜蘭縣礁溪鄉○○村○鄰○○路28
      巷1號，嗣於民國91、92年間即搬至宜蘭縣員山鄉○○路
      22號與祖父母一同居住，然其戶籍並未隨同遷移，以致宜
      蘭縣礁溪鄉戶政事務所依宜蘭縣礁溪鄉○○村○鄰○○路2
      8巷1號房屋所有權人之申請，於96年5月24日將其戶籍強
      制遷至宜蘭縣礁溪鄉○○路○段126號（礁溪鄉戶政事務所
      ），其後甲○○又搬離宜蘭縣員山鄉○○路22號，且未再
      與其祖父母聯繫，以致其祖父母已不知其去向。嗣甲○○
      明知自97年1月1日起，其已年滿十八歲（甲○○係78年8
      月1日出生），並為兵役法第3條第1項所稱役齡男子，其
      有接受徵兵處理，入營服兵役之義務，且知兵役主管機關
      自97年1月1日起隨時可能通知其接受徵兵處理，而其實際
      居住處所已經遷移，並未居住於原設籍之宜蘭縣礁溪鄉○
      ○村○鄰○○路28巷1號、遭強制遷籍之宜蘭縣礁溪鄉○○
      路○段126號（礁溪鄉戶政事務所）或宜蘭縣員山鄉○○路
      22號祖父母住處，且其未向兵役主管機關申報居住處所遷
      移，未向兵役主管機關申報實際之居住地址，勢將造成兵
      役主管機關所發之徵兵處理通知無法送達，而未能按時前
      往接受徵兵處理之結果，迺甲○○竟不予置理，且基於避
      免徵兵處理之意圖，於居住處所業已遷移原設籍之宜蘭縣
      礁溪鄉○○村○鄰○○路28巷1號、宜蘭縣員山鄉○○路22
      號祖父母住處，且實際上並未居住於遭強制遷籍之宜蘭縣
      礁溪鄉○○路○段126號（礁溪鄉戶政事務所）之情形下，
      並無任何正當理由，執意未向兵役主管機關申報其居住處
      所業已遷移，未主動申報實際之居住地址，致使兵役主管
      機關宜蘭縣礁溪鄉公所所發，指定其應於97年10月23日、
      97年12月4日、97年12月31日、98年2月19日、98年4月23
      日、98年5月21日前往宜蘭縣宜蘭市○○路152號國立陽明
      大學附設醫院接受徵兵檢查之通知書無法達予其收受，致
      未能接受徵兵之處理。
（二）甲○○明知自97年1月1日起，其已年滿十八歲，並為兵役
      法第3條第1項所稱役齡男子，其有接受徵兵處理，入營服
      兵役之義務，且於收受徵兵檢查通知後，應按時前往接受
      徵兵檢查，迺其經宜蘭縣礁溪鄉公所兵役承辦人員查訪尋
      獲後，宜蘭縣礁溪鄉公所兵役承辦人員已將指定其應於98
      年1月21日前往宜蘭縣宜蘭市○○路152號國立陽明大學附
      設醫院接受徵兵檢查之通知書交予其簽收，詎甲○○竟仍
      不予置理，且基於避免徵兵處理之意圖，於無任何正當理
      由之情形下，故意不到場接受徵兵檢查，藉以逃避徵兵處
      理。
（三）案經宜蘭縣政府移請臺灣宜蘭地方法院檢察署檢察官偵查
      起訴，嗣於本院準備程序進行中，被告先就被訴事實為有
      罪之陳述，經裁定進行簡式審判程序。
二、證據：
（一）被告甲○○於本院審理時之自白。
（二）宜蘭縣政府98年8月5日府民徵字第0980110185號函一件。
（三）宜蘭縣礁溪鄉妨害兵役案件調查表一件。
（四）甲○○兵籍表一件。
（五）甲○○身分證影本及其祖父羅金龍身心障礙手冊影本各一
      件。
（六）役男徵兵檢查通知書收據影本五件。
（七）兵籍資料查詢螢幕視窗資料一件。
（八）宜蘭縣礁溪鄉公所98年5月7日礁鄉民字第0980006965號公
      告及公示送達證書各一件。
（九）徵兵檢查通知書影本二件。
（十）甲○○個人戶籍資料查詢紀錄一件。
（十一）宜蘭縣礁溪鄉公所99年3月16日礁溪民字第0990006030
        號函一件。
（十二）宜蘭縣政府99年4月16日府民徵字第0990053126號函一
        件。
三、應適用之法條：
（一）刑事訴訟法第273條之1第1項，第299條第1項前段、第310
      條之2、第454條。
（二）妨害兵役治罪條例第3條第3款、第5款。
（三）刑法第11條前段、第41條第1項前段、第51條第5款。
四、併此敘明：
    茲審酌被告之素行、智識程度；犯罪之動機、目的、手段；
    為逃避徵兵處理，而無故不申報居住處所遷移，復於實際收
    受徵兵檢查通知後，故意不到場接受徵兵檢查，所為已對於
    徵兵行政造成侵害；犯後態度等一切情狀，暨檢察官、被告
    對於科刑範圍所表示之意見後，就被告所犯二罪，酌情依序
    量處主文所示之刑，並均諭知易科罰金之折算標準，且定其
    二罪之應執行刑，並諭知易科罰金之折算標準，以示警懲。
五、本判決係依刑事訴訟法第310條之2、第454條製作，依法得
    僅記載當事人欄、主文、犯罪事實、證據名稱以及應適用之
    法條，其中犯罪事實、證據及應適用之法條，並得逕行引用
    檢察官起訴書所載。
六、如不服本件判決，得自收受送達之日起10日內，向本院提起
    上訴。
本案經檢察官劉憲英到庭執行職務。
中    華    民    國    99    年    5     月    7     日
                  刑事第二庭法  官  劉家祥
以上正本證明與原本無異。
如不服本判決應於收受本判決後10日內向本院提出上訴書狀，並
應敘述具體理由。若未敘述理由者，應於上訴期間屆滿後20日內
向本院補提理由書狀（均須按他造當事人之人數附繕本）。
                            書記官  葉書毓
中    華    民    國    99    年    5     月    7     日
附錄本案論罪科刑法條：
妨害兵役治罪條例第3條
役齡男子意圖避免徵兵處理，而有下列行為之一者，處五年以下
有期徒刑：
一、徵兵及齡男子隱匿不報，或為不實之申報者。
二、對於兵籍調查無故不依規定辦理者。
三、徵兵檢查無故不到者。
四、毀傷身體或以其他方法變更體位者。
五、居住處所遷移，無故不申報，致未能接受徵兵處理者。
六、未經核准而出境，致未能接受徵兵處理者。
七、核准出境後，屆期未歸，經催告仍未返國，致未能接受徵兵
    處理者。

司法院資訊處製作；財團法人民間司法改革基金會備份。
